臺灣高等法院臺中分院刑事判決　　　　　　　九十三年度重上更(一)字第一一二號
　　上　訴　人
　　即　被　告　丁○○
　　選任辯護人　陳慶祥
右上訴人即被告因違反槍砲彈藥刀械管制條例案件，不服臺灣苗栗地方法院八十九年
度訴字第一三三號，中華民國九十年二月十九日第一審判決（起訴案號：臺灣苗栗地
方法院檢察署八十八年度偵字第四三五六號），提起上訴，經本院判決後，由最高法
院發回更審，本院判決如左：
    主      文
原判決關於丁○○部分撤銷。
丁○○共同未經許可持有手槍，累犯，處有期徒刑貳年柒月，併科罰金新臺幣貳萬元
。罰金如易服勞役，以新臺幣玖佰元即銀元佰元折算壹日。
扣案之奧地利ＧＬＯＣＫ二十六型，口徑九ｍｍ制式半自動手槍壹支（槍枝管制編號
0000000000）及口徑九ｍｍ制式子彈陸顆均沒收。
    事      實
一、丁○○曾有多次犯罪前科紀錄，於民國八十六年間，又因賭博案件，經臺灣新竹
    地方法院判處有期徒刑六月確定，並於八十六年十一月二十八日易科罰金執行完
    畢，竟猶不知悔改。緣丙○○（業經原審判處有期徒刑伍年貳月，併科罰金新臺
    幣伍萬元，於九十年八月二日撤回上訴確定）於八十四年間，受友人藍添壽（業
    已亡故）之託將奧地利ＧＬＯＣＫ二十六型，口徑九ｍｍ制式半自動手槍一枝及
    口徑九ｍｍ制式子彈十一發，寄藏於苗栗縣竹南鎮龍鳳里十鄰七十之五號住處，
    並自斯時起，未經許可無故持有該具殺傷力之上述槍、彈。嗣於八十八年八月二
    十六日晚上十時許，丙○○與丁○○、曾金臺（亦經原審判處有期徒刑一年四月
    ，併科罰金新臺幣貳萬元，緩刑五年確定。）及不詳姓名年籍之友人數名，前往
    苗栗縣頭份鎮○○里○○路九五一號二樓寶麗金酒店飲酒消費，至翌日凌晨二時
    許，丙○○酒後離開該酒店時，因欲帶寶麗金酒店服務小姐外出，與寶麗金酒店
    人員發生爭吵，引發丙○○不悅，丙○○與友人分手離開後，偕同丁○○、曾金
    臺駕車先至竹南鎮某處用餐，用餐期間丙○○又以電話與酒店小姐「晴子（音）
    」聯絡未果，而在電話中與寶麗金酒店內人員再起爭吵，丙○○竟憤而夥同丁○○、曾金臺二人至丙○○苗栗縣竹南鎮龍鳳里十鄰七十之五號住處，由丙○○進
    入屋內拿取前開槍、彈，欲返回寶麗金酒店示威。丁○○、曾金臺已知丙○○持
    槍、彈之目的，竟仍與之基於非法持有前揭槍、彈之犯意聯絡，由丁○○駕車搭
    載丙○○、曾金臺三人於同日凌晨三時四十分許，返回寶麗金酒店大廳理論，丙○○並坐在該酒店大廳沙發椅上，持上開手槍拉槍機，將槍口對準天花板，口罵
    三字經及揚稱「我們喝的很不爽」等語，幸經酒店人員及丁○○、曾金臺先後加
    以勸止開槍後，丙○○始將彈匣退下，並卸下子彈置於地上，而後將槍枝交給丁○○，再由丁○○撿拾地上子彈，裝回彈匣，連同槍枝放置在自己外褲口袋內。
    嗣因聽聞有人從監視器中發現警察人員正要上樓，丁○○乃緊急將槍枝及子彈交
    給酒店內之少爺乙○○（另經不起訴處分確定）藏置；乙○○情急之下，轉身往
    後跑，將槍枝及子彈丟置在酒店二樓陽臺之水桶內。而經警在酒店內當場查獲，
    並扣得前開奧地利ＧＬＯＣＫ二十六型，口徑九ｍｍ制式半自動手槍一枝及口徑
    九ｍｍ制式子彈十一發。
二、案經苗栗縣警察局頭份分局報請臺灣苗栗地方法院檢察署檢察官偵查起訴。
    理      由
一、訊據上訴人即被告丁○○固坦承曾於右揭時地，駕車搭載丙○○返回住處，再前
    往寶麗金酒店，並於酒店內接過丙○○所交付之前開槍彈，再轉交乙○○等情不
    諱，然矢口否認有何共同未經許可持有槍彈之犯行，辯稱：其於當天晚上十時許
    ，並未與酒店內人員發生爭吵，不知道丙○○返回住處，係拿取槍彈，當晚第一
    次由寶麗金酒店離開時，其與曾金臺及丙○○先去吃飯，其間丙○○說要再回去
    酒店喝酒，又表示沒有錢，要回家拿錢，從丙○○住處出發時，並沒有看到丙○○拿槍彈，在酒店時丙○○將槍枝交其執持時，其一時楞住，隨即轉交給酒店少
    爺，要酒店少爺趕快拿走，其所坐的位置並未看到監視器，其係因怕丙○○出事
    ，所以槍是在警察來之前就交給酒店少爺，其並無共同持有該槍、彈之意思云云
    。惟查：
  (一)、本件丙○○與被告及曾金臺係因與寶麗金酒店服務人員發生口角衝突，於八十
      八年八月二十七日凌晨二時許離開寶麗金酒店，在前往苗栗縣竹南鎮吃宵夜時
      ，丙○○又與寶麗金酒店服務人員於電話中發生爭執，因而由被告駕車載丙○○及曾金臺返回丙○○家中拿取槍彈後第二次前往寶麗金酒店，丙○○並於一
      進入該酒店時即拔取槍枝，經勸止後始將子彈卸下等情，業據丙○○於偵查及
      原審自白明確，核與證人即當時正在寶麗金酒店大廳現場之酒店職員湯君豪、
      戊○○、許力興、黃美菁、邱美惠、乙○○於警訊或偵查中所證述之情節相符
      。復有右述扣案之具殺傷力之制式半自動手槍一枝及制式子彈十一發可資佐證
      ，該等扣案之槍、彈經送鑑定結果，該手槍係制式半自動手槍，槍管內具六條
      右旋之來復線，其機械性能良好，而子彈十一顆則均係制式子彈，認均具殺傷
      力，有內政部警政署刑事警察局八十八年九月四日刑鑑字第八八一九二號鑑驗
      通知書附卷可稽，足證丙○○此部分之自白確與事實相符。雖丙○○始終否認
      被告或曾金臺知悉其持有槍彈之事實，並稱：與丁○○、曾金臺同車回到其竹
      南鎮之家中時，他們二人留在車上，沒有一起隨其至家中，且從其家中出來時
      ，將槍插在褲頭上，用外衣罩著，因其住處是暗巷，沒路燈，故他們二人沒看
      見，亦沒過問云云（見偵卷第一一九頁）。但由以下證據顯示被告及曾金臺與
      丙○○就非法持有前開槍彈犯行，確有共同犯意聯絡，及行為分擔。
  (二)、丙○○住處之路段為三‧五米道路，且該處有路燈，左方十五米及右方十五米
      均有水銀路燈，路燈有正常運作，業據警員查訪屬實，有苗栗縣警察局竹南分
局查訪紀錄表在卷可稽，且被告於原審訊問時亦坦承第二次去寶麗金酒店前有
      先到一個地方，丙○○說要進去拿錢，該處是往龍鳳海邊的路上，該處有路燈
      （見原審卷第二十八頁背面），足證丙○○所稱暗巷、沒路燈之詞，顯與事實
      不符。被告與曾金臺、丙○○等人於八十八年八月二十七日凌晨二時許，離開
      寶麗金酒店時，與店員已有爭吵，彼等隨後至竹南鎮某處吃宵夜期間，丙○○
      又於電話中與寶麗金酒店人員再度爭吵，除據丙○○坦承無誤外，亦為在場之
      被告及曾金臺所親見親聞（見偵卷第十四頁、第二十頁、第一○一頁正面、背
      面及原審審理卷第二十八頁、第二十九頁），被告與曾金臺、丙○○等人既甫
      從寶麗金酒店消費完畢後至竹南鎮吃宵夜，依常理自無在與酒店人員於電話中
      爭吵後再回酒店單純消費之理。且被告駕車搭載曾金臺、丙○○等三人於第二
      次前往酒店，欲先回丙○○竹南鎮家中取槍前，丙○○尚在車上一直罵酒店的
      人，業據丙○○坦承在卷（見原審審理卷八十九年九月十四日訊問筆錄），而
      從彼等吃宵夜處至丙○○住處僅有幾分鐘時間，亦據被告與曾金臺、丙○○等
      三人坦承無訛，則依被告坐於丙○○旁之駕駛座上，對丙○○言行表現自屬清
      楚無誤；況本件案發時為八月間，應屬暑熱之天氣，個人所著衣著應單薄，被
      告辯稱未見丙○○攜帶槍枝，及丙○○只表示第二次是要到寶麗金酒店喝酒云
      云，即與常理顯然相悖，而無足採信。再徵之本件為警查獲後，警訊中丙○○
      否認持有前開槍彈，供稱其與被告及曾金臺吃完宵夜，返回寶麗金酒店，即為
      警臨檢查獲槍彈云云；被告及曾金臺二人迄於偵查中，均供稱第一次離開酒店
      ，前往吃宵夜後，即又返回寶麗金酒店，中途沒去別的地方，被告更否認去過
      丙○○住處，明顯在迴避與丙○○返回住處取槍之情節，益反證被告於斯時顯
      然已知悉丙○○第二次係要持槍械前往寶麗金酒店與人理論無誤，否則其何需
      刻意掩飾該部分情節﹖
  (三)、被告與曾金臺、丙○○等人第二次返回寶麗金酒店時，由丙○○從身上拿出手
      槍，並且拉槍機，身旁有被告及曾金臺等人，槍口對著天花板，口氣很不好，
      後經過店內幹部黃美菁勸丙○○不要開槍，有事好說，及丙○○一同到店內的
      曾金臺也勸丙○○不要開槍，而後丙○○才將手槍放下，並退下子彈等情，業
      據寶麗金酒店經理湯君豪於警訊時證述明確，核與證人黃美菁於警訊時證稱：
      「丙○○等三人一進到店內大廳後，我便看到丙○○右手拿著一把黑色的手槍
      指向天花板，口中並一直說著，我們店內是否看不起他，而丁○○及曾金臺等
      二人跟在他旁邊，其中丁○○說：『聽說你店裏有嗆聲嗎』，我見狀我便一直
      向他（即丙○○）懇求不要這樣，經過我不斷向丙○○懇求後，丙○○便比較
      息怒了，於是我們便在店內大廳沙發上坐下來」、「槍是丙○○拿的，並沒有
      開槍射擊，其中丁○○更有出來欄阻丙○○」，及證人戊○○於警訊時所稱：
      「回到酒店大廳，丙○○即掏出手槍並拉槍機說：『我們喝的不爽啦』，我隨
      即勸說：『不要這樣啦』，請他們三人坐在大廳沙發，並請少爺乙○○泡茶出
      來」相符，足證被告與曾金臺二人於丙○○拔槍時並無任何訝異之處，且係後
      來經酒店人員勸阻後被告與曾金臺始加入勸阻丙○○不要開槍。參以被告與曾
      金臺、丙○○等人第二次前往寶麗金酒店既係找人理論，業如前述，則單以被
      告與曾金臺、丙○○等三人單薄之人力即欲空手前往與該酒店之人理論，豈能
      無懼於對方之人多勢眾﹖而丙○○住處前既有足夠之光線，即令如丙○○所言
      係將手槍插在右前側腰際並用外衣罩住，則坐於身旁之被告仍不難察覺，況如
      前所述，案發當時係八月間之暑熱天氣，足證被告於第二次前往寶麗金酒店前
      確已知悉丙○○係攜槍欲前往理論，被告所辯到酒店見丙○○拔槍時始知悉丙○○帶槍云云，顯亦無足採信。
  (四)、被告與曾金臺、丙○○等人確係因有人自寶麗金酒店之監視器發現警察前來臨
      檢，發出警語而由被告緊急將手槍、彈匣交由不知情之乙○○之事實，業據證
      人乙○○、蔡宏志、戊○○於警訊時陳述無誤，核與臺灣苗栗地方法院檢察署
      檢察官於本件案發後之八十八年九月十三日勘驗該酒店大廳內確有監視器之情
      相符，有勘驗筆錄在卷可稽，是被告與曾金臺、丙○○等人所辯當時酒店內無
      監視器，或謂彼等所坐位置看不到監視器云云，自無足採。又徵之本件被告於
      案發之際，係自褲子口袋內將槍交給乙○○，此據證人戊○○於警訊時證述明
      確（見偵卷第四十六頁），核與乙○○於偵查中證稱：「‧‧‧後來聽到臨檢
      ，丁○○原本要跑，我站其旁邊，他就自褲袋中交槍給我，不記得他說什麼‧
      ‧‧」等語（見偵卷第一四一頁背面）、證人黃美菁亦於原審調查時證稱：他
      們當中有人把子彈卸下來，就把槍丟給乙○○等語（詳見原審卷第七十二頁）
      相符。按之被告事前已知悉丙○○要攜槍前往酒店理論，而駕車載送，事後又
      為丙○○將槍、彈收拾至自己褲袋內，於獲悉警方臨檢，始再交予乙○○處理
      ，冀免遭查獲，其有與丙○○基於共同持有上開槍、彈之犯意聯絡甚明，被告
      右揭犯行，至堪認定。
  (五)、辯護意旨雖認本件尚有傳訊乙○○及戊○○之必要，惟查乙○○及戊○○業於
      警訊及偵查中為如前所示之詳細證述，核與證人黃美菁之證述完全相符，顯無
      再予重覆傳訊證人乙○○及戊○○之必要，附予敘明。
二、核被告所為，係犯槍砲彈藥刀械管制條例第七條第四項之未經許可持有手槍罪及
    同條例第十二條第四項之未經許可持有子彈罪。其與丙○○、曾金臺間就前開持
    槍、彈前往寶麗金酒店示威，有犯意聯絡與行為分擔，均為共同正犯。其於同一
    時間，犯上開未經許可持有槍、彈二罪，係以一行為犯之，為想像競合犯，應依
    刑法第五十五條前段規定，從一重之未經許可持有手槍罪處斷。原審法院因認被
    告罪證明確，而予論科，固屬有據；然查本件被告與丙○○、曾金臺係基於共同
    犯意聯絡，而持有前開槍彈，有如前述，原判決認被告係以幫助持有之犯意，參
    與構成要件以外之行為，而論以幫助犯，自有未當。被告上訴意旨否認犯行，仍
    執陳詞指摘原判決不當，雖無理由，然原判決既有前揭可議，仍應由本院將原判
    決關於被告部分撤銷改判。查被告曾有多次犯罪前科紀錄，於八十六年間，又因
    賭博案件，經臺灣新竹地方法院判處有期徒刑六月確定，並於八十六年十一月二
    十八日易科罰金執行完畢，有臺灣高等法院被告全國前案紀錄表一份在卷足憑，
    其於五年內再犯有期徒刑以上之本罪，為累犯，應依刑法第四十七條之規定加重
    其刑。按被告已知悉丙○○意欲返回寶麗金酒店示威，仍與之共同未經許可持有
    槍、彈，固有不該，然其於酒店人員勸阻丙○○後，尚見良知，協助酒店人員勸
    說丙○○勿開槍，進而將手槍內之子彈取出，並未再有其他犯罪行為，而其所應
    論處之未經許可持有手槍罪，法定本刑為五年以上有期徒刑，與其前揭犯罪情節
    衡之，實屬情輕法重，客觀上足以引起一般人之同情，顯有堪予憫恕之處，即令
    處以此五年最低本刑猶嫌過重，爰依刑法第五十九條規定酌減其刑，並依法先加
    後減。爰審酌被告之素行、智識程度、犯罪之動機、持有槍、彈之時間、對社會
    之危害性及其犯後態度等一切情狀，從輕量處如主文第二項所示之刑，並就其所
    受罰金刑部分，諭知易服勞役之折算標準示懲。至扣案之手槍及子彈，均為違禁
    物，應依法宣告沒收。
據上論斷，應依刑事訴訟法第三百六十九條第一項前段、第三百六十四條、第二百九
十九條第一項前段，槍砲彈藥刀械管制條例第七條第四項、第十二條第四項，刑法第
十一條前段、第二十八條、第四十七條、第五十五條、第五十九條、第四十二條第二
項、第三十八條第一項第一款，現行法規所定貨幣單位折算新臺幣條例第二條，罰金
罰鍰提高標準條例第二條，判決如主文。
本案經檢察官甲○○到庭執行職務。
中      華      民      國      九十三     年     八      月    十二    日
                                臺灣高等法院臺中分院刑事第六庭
                                      審判長法  官  李  文  雄
                                            法  官  陳  嘉  雄
                                            法  官  邱  顯  祥
右正本證明與原本無異。
如不服本判決應於收受送達後十日內向本院提出上訴書狀，其未敘述上訴之理由者並
得於提起上訴後十日內向本院補提理由書（均須按他造當事人之人數附繕本）。
                                            書記官  陳  桂  芬
中      華      民      國      九十三     年     八      月    十二    日
附錄：本案論罪科刑法條全文
槍砲彈藥刀械管制條例第七條第一項、第四項：
未經許可，製造、販賣或運輸火砲、肩射武器、機關槍、衝鋒槍、卡柄槍、自動步槍
、普通步槍、馬槍、手槍或各類砲彈炸彈、爆裂物者，處死刑、無期徒刑或七年以上
有期徒刑；處徒刑者，併科新台幣三千萬元以下罰金。
未經許可，持有、寄藏或意圖販賣而陳列第一項所列槍砲、彈藥者，處五年以上有期
徒刑，併科新臺幣一千萬元以下罰金。
槍砲彈藥刀械管制條例第十二條第四項：
未經許可，持有、寄藏或意圖販賣而陳列子彈者，處五年以下有期徒刑，併科新臺幣
三百萬元以下罰金。
                                                                        Ｒ
